【裁判字號】    99,簡上,394
【裁判日期】    980831
【裁判案由】    重利
【裁判全文】
臺灣板橋地方法院刑事判決             99年度簡上字第394號
上  訴  人
即  被  告  丙○○
上列上訴人因重利案件，不服本院於98年12月4 日以98年度簡字
第9195號所為第一審刑事簡易判決（偵查案號：臺灣板橋地方法
院檢察署98年度偵字第11419 號），提起上訴，經本院管轄第二
審合議庭審理，判決如下：
    主      文
上訴駁回。
    事實及理由
一、本案經本院審理結果，認原審以被告丙○○所為，係犯刑法
    第344 條重利罪，量處拘役30日，如易科罰金以新臺幣（下
    同）1000元折算1 日，其認事用法、量刑均無不當，應予維
    持，並引用第一審判決書記載之事實及理由（詳如附件）。
二、訊據被告固坦承於上開時地以月息4 分及倉棧費每月5 分（
    合計9 分）借貸4 萬元予同案被告甲○○（按甲○○並未上
    訴），惟矢口否認上開犯行，辯稱：伊借款4 萬元予甲○○
    ，並向甲○○收取月息4 分及倉棧費每月5 分，係依照當舖
    業法之規定行之，並未違法，借貸時亦未向甲○○預收第1
    個月之利息及倉棧費，伊並無趁甲○○急迫貸以上開4 萬元
    ，而取得與原本顯不相當之重利云云。
三、經查：
  (一)被告於上開時地借貸4 萬元予同案被告甲○○，而向同案被
    告甲○○收取月息4 分即1600元及倉棧費每月5 分即2000元
    （合計月息9 分即3600元），並已收取2 期共7200元之事實
    ，業據被告於本院審理時所供承不諱，核與告訴人乙○○此
    部分指訴之情節及同案被告即證人甲○○於警詢及偵查中此
    部分供述之情節（見偵查卷第3 至5 頁、第45、46頁），均
    相符合，復有委託切結書影本、典當明細表影本、當票影本
    、汽車行照影本、面額二萬伍仟元之本票影本、營業小客車
    租賃合約書影本、967-ＸＲ車號查詢車籍資料、億通當舖之
    營利事業資料查詢及被告之刑事上訴答辯狀所附之押當車輛
    借用切結書影本各乙份，在卷可稽，足堪認定。
  (二)雖被告矢口否認上開犯行，辯稱其借貸4 萬元予同案被告甲
    ○○所收取之月息4 分及倉棧費每月5 分，均係依當舖業法
    之規定，並無重利之犯罪云云。按「當舖業除計收利息及倉
    棧費外，不得收取其他費用。前項倉棧費之最高額，不得超
    過收當金額百分之五」，當舖業法第20條雖有明文，查同案
    被告甲○○於上開時地向被告即億通當舖借貸4 萬元時，固
    有持上開967-RX營業用小客車質押，惟於其借款程序完成後
    ，同案被告甲○○即將上開營業用小客車取回繼續營業使用
    乙節，業據被告於本院審理時供承屬實（見99年7 月15日審
    判筆錄），核與同案被告即證人甲○○於偵查中證述之情節
    （見偵查卷第46頁）相符，則被告於本件借貸時，顯無因同
    案被告甲○○質押上開營業用小客車，而致被告產生收當、
    保管上開營業用小客車之營業成本，是被告自無向同案被告
    甲○○收取上開「倉棧費」之餘地，至為灼然；且按「倉棧
    費」既係被告向同案被告甲○○因收質、保管質物即上開營
    業用小客車所生之必要營業成本，按諸其質押性質以觀，亦
    應以「按次收取一次倉棧費」為合理，而無併入「月息」按
    月收取之理，茲「倉棧費」若可按月收取每月5 分，則合計
    月息4 分，豈不形成實質上「月息9 分即年息108 分」，嚴
    重違反民法第205條規定「年息不得逾20分」之脫法現象，
    是被告上開所辯，顯均係事後卸責之詞，自不足為有利被告
    認定之依據。
三、查原審依刑事訴訟法第449 條第1 項前段、第3 項、第454
    條第2 項，刑法第344 條、第41條第1 項前段、刑法施行法
    第1 條之1 第1 項、第2 項前段，予以論罪科刑，經核其認
    事用法並無違誤。至於量刑部分，原審審酌被告利用上開借
    款行為，向陷入經濟困窘下之被害人即同案被告甲○○收取
    合計高達月息9 分之重利，顯已該當刑法第344 條之構成要
    件，復參酌被告上開犯罪手段、所生危害及其犯罪後之態度
    等一切情狀，量處拘役30日，並諭知易科罰金之折算標準，
    本院認均核無違法、不當之處。綜上所述，本件被告不服原
    判決，提起本件上訴，惟其空言指摘原判決不當云云，揆諸
    上述，雖無理由，應予駁回。
據上論斷，應依刑事訴訟法第455 條之1 第1 項、第3 項、第36
8 條、第373 條，判決如主文。
本案經檢察官黃筵銘到庭執行職務
中    華    民    國    98    年    8    月    31    日
                  刑事第七庭  審判長法  官  戴嘉清
                                    法  官  王瑜玲
                                    法  官  林晏鵬
上列正本證明與原本無異。
不得上訴。
                                    書記官  陳映孜
中    華    民    國    99    年    9     月    2     日

司法院資訊處製作；財團法人民間司法改革基金會備份。
